【裁判字號】    89,簡上,347
【裁判日期】    901109
【裁判案由】    損害賠償
【裁判全文】
臺灣臺中地方法院民事判決                八十九年度簡上字第三四七號
    上  訴  人  甲○○
    訴訟代理人  乙○○
右當事人間請求損害賠償事件，上訴人對於中華民國八十九年六月十六日本院台中簡
易庭八十八年度中簡字第二九一三號判決提起上訴，本院判決如左：
    主    文
上訴駁回。
第二審訴訟費用由上訴人負擔。
    事    實
甲、上訴人方面：
壹、聲明：
一、原判決廢棄。
二、被上訴人應給付上訴人新台幣（下同）肆拾肆萬元及自起訴狀繕本送達之翌日起
    至清償日止，按年息百分之五計算之利息。
三、第一、二審之訴訟費用由被上訴人負擔。
貳、陳述：除與原判決記載相同者予以引用外。補稱：
一、查上訴人於民國（下同）八十六年十二間，至被上訴人經營之合興建材行購買磁
    磚，由訴外人即被上訴人之夫余孟和接待介紹，並極力推薦三櫻刨光白玉石英磚
    為最新規格開發之產品，故其價格比一般同質磁磚貴四倍餘，因當時合興建材行
    所展示之三櫻刨光白玉石英磚確實比其他磁磚潔白亮面，因此上訴人乃大量訂購
    三櫻刨光白玉石英磚用於客廳、浴室、餐廳、惟不久全部面積均發生吸入污漬無
    法清除之現象（如腳印、水桶印、及開關處之手印等），上訴人發現上情後，多
    次向被上訴人反映，該貨品品質有嚴重瑕疵，並請被上訴人出面處理，被上訴人
    向上訴人表示願負全責，並向上游廠商據理力爭，嗣上游廠商楊廣銘至現場處理
    ，並試用各種清潔劑仍無法去污，又派陶磁工廠副理蔡清森、陳和瑞至上訴人住
    宅勘驗，並做去污之處理，惟均因汙水已入磁磚底層，而無法去污。
二、原審判決以系爭三櫻刨光白玉石英磚，製造廠商在產品包裝盒上已標記施工及使
    用注意事項，其施工注意事項第六點載明「需保持磁磚清潔，禁止油污及有顏色
    漬物污染表面」，而於使用說明第二點記載「表面受有顏色之漬物污染（咖啡、
    可樂）需馬上擦拭」，換言之，系爭磁磚對於污漬之防止功能，並無絕對之品質
    保證，即在施工及使用過程中，均有可能因未依製造商標示之方法施工或使用，
    而造成磁磚表面之污損，由此而論，系爭磁磚表面之水漬痕跡，可能係施工或使
    用不當所造成，而非僅因被上訴人出售之磁磚有瑕疵所致」云云。按「物之出賣
    人對於買受人應擔保其物依三百七十三條之規定危險移轉於買時，無滅失或減少
    其價值之瑕疵，亦無滅失減少其通常效用，或契約預定效用之瑕疵」、「出賣人
    並應擔保其物於危險移轉時，具有所保證之品質」，民法第三百五十四條第一項
    、第二項定有明文。查上訴人向被上訴人購買磁磚時，余孟和極力推薦三櫻刨光
    白玉石英磚，並保證該磁磚品質優良，因此上訴人始購買系爭磁磚，縱該磁磚之
    包裝盒上標記施工及使用注意事項，且其施工注意事項第六點載明「需保持磁磚
    清潔，禁止油污及有顏色漬物污染表面」，又於使用說明第二點記載「表面受有
    顏色之漬物污染（咖啡、可樂）需馬上擦拭」等語，由此可知，系爭磁磚原即存
    有瑕疵，而為上訴人所不知，因此，被上訴人不能因該磁磚上包裝盒印有上述字
    句，即免除瑕疵擔保責任。況原審亦認定被上訴人出售之磁磚存有瑕疵，因此，
    上訴人依民法三百六十條規定，請求被上訴人不履行債務之損害賠償，並無不合
    。
三、次查上訴人因誤認合興建材行之負責人為余孟和，因此向鈞院請求余孟和即合興
    建材行賠償上訴人所受損失，並經鈞院八十八年度中簡字第四八六號損害賠償事
    件，判決「被告余孟和即合興建材行）應給付原告（即上訴人）肆拾肆萬元自民
    八十八年一月十三日起至清償日止，按年息百分之五計算之利息」確定在案。尤
    其該民事判決理由記載「被告（即余孟和）於本院言詞辯論期日，業已自承其於
    原告（即上訴人）購買時，有前往原告住處查看等語，顯見被告（余孟和）於交
    付磁磚時，已知悉上開磁磚係欲用在廚房及浴室等處，被告卻未告知該磁磚存有
    瑕疵，此應可歸責於被告之事由」，茲因本件與上開事件之事實相同，原審判決
    置鈞院八十八年度中簡字第四八六號判決不提，且對系爭磁磚存有瑕疵應歸責於
    被上訴人亦置之不言論，顯欠公平。
參、証據：除援引原審之立証方法，補提出中華民國消費者文教基金會中區分會申訴
    案件協調會紀錄表一份、言詞辯論筆錄一份、八十九年度中簡字第四八六號民事
    判決一份、照片十四張、估價單一份為證，並請求傳訊證人蔡清森、陳和瑞。
乙、被上訴人方面：
壹、聲明：如主文所示。
貳、陳述：除與原判決記載相同者茲引用外，補稱：被上訴人交付上訴人之磁磚即三
    櫻刨光白玉石英磚，與上訴人所訂之貨品，同一品質，均符合ＣＮＳ國家標準。
    上訴人有使用相同石英磚之經驗，系爭磁磚經會同法官勘驗，並無法避免滲透性
    之汙染；上訴人主張磁磚應有防汙及髒亂之功能，並無法源根據，國家標準ＣＮ
    Ｓ總則亦無該用語。被上訴人所交付貨品紙箱上有多項標記說明，「需保持磁磚
    清潔、禁止油汙及有顏色漬物汙染表面」、「表面受有顏色漬物汙染，需馬上擦
    拭」，表示磁磚對於汙漬防止並無絕對保證，而上訴人於簽收時，並無提出品質
    不符之情事，於施工完畢，卻提出爭議。被上訴人曾以口頭表示三櫻刨光白玉石
    英磚無法避免滲透性汙染，加上包裝上使用說明，表示被上訴人無隱瞞上開磁磚
    特性，上訴人將磁磚使用於浴室、房間、客廳只要保持清潔，符合上訴人要求，
    與上訴人設計師理念相同，被上訴人無權干涉，況三櫻刨光白玉石英磚是上訴人
    之設計師所設計，再由上訴人向被上訴人指定購買，上訴人有使用經驗，被上訴
    人依客戶需要而提供指定品質商品，並無過失之處。
參、証據：除援引原審之立証方法外，補提出石英磚一片、抗汙測試照片一份、ＣＮ
    Ｓ陶瓷面磚總則一份、經部商品檢驗局受託試驗報告一份、磨光石英磚使用須知
    一份為證。並聲請向凱聚股份有限公司函詢刨光石英磚之製造特性，及該公司製
    造之刨光石英磚是否有絕對防止汙染之功能。
    理      由
一、本件上訴人起訴主張：其於八十六年十二月間，依被上訴人提供之貨樣，訂購三
    櫻刨光白玉石英磚，用於整修上訴人所有之台中市○○○○路二三九號房屋，全
    部價金壹拾玖萬元。迨上訴人雇工施工完畢後，於八十七年四月間，遷入上址，
    始發現該等磁磚品質有嚴重瑕疵，會吸入油漬，致無法清洗去污。按磁磚應有防
    污及避免髒亂之功能，被上訴人出售之產品顯已失去其應有之品質，上訴人發現
    上情後，曾多次向被上訴人反應該貨品品質嚴重瑕疵並請被上訴人處理，然被上
    訴人未出面解決。被上訴人出售之磁磚既有嚴重瑕疵，而屬不完全給付，導致上
    訴人施工後又必須另雇工重新裝修，除以裝修之磁磚必須全部拆除外，另因此增
    加工資支出及須重新更換水電、衛浴等設必之費用約為參拾柒萬零貳佰壹拾元，
    此部分之損害與磁磚之瑕疵有相當因果關係，應由被上訴人負賠償之責。爰依民
    法瑕疵擔保及不完全給付之法律關係，請求被上訴人賠償磁磚之價金壹拾玖萬元
    及重修裝修之費用貳拾伍萬元，合計肆拾肆萬元等語。被上訴人則以：其交付原
    告之磁磚品質並無瑕疵，上訴人所認定瑕疵情事（即磁磚會吸入油漬），被上訴
    人曾以口頭表示及貨品包裝箱上亦有註明，刨光產品因無施釉於磁磚表面，或被
    刨光製程破壞表面，故無法完全避免滲透性污染。且被上訴人於送貨通知單上註
    明「上列貨品如有品質不符情事，請速與本公司連絡」，上訴人拆箱查驗貨品時
    ，於通知單上做查驗記錄，可見上訴人已知包裝箱註記「刨光再加工之產品嚴格
    禁止使用強力之黏著劑、油性筆或於表面做全面塗抹填縫式施工，這樣會破壞表
    面，失去質感造成色差」，與通知單上列貨品有相同品質，故未通知品質不符情
    事。而上訴人所稱瑕疵造成因素，為工人施工時使用油性墨水污染磁磚表面，顯
    已違反商品特別標示禁止違反之注意事項。且依政府頒訂國家標準（ＣＮＳ）陶
    瓷面磚總則第三條第一項規定，將磁磚二分為施釉面磚及無釉面磚，而上訴人所
    購之刨光石英磚即屬無釉面磚，其特色在於表現原石風味及光亮鏡面效果，於上
    開國家標準，即認同無釉面瓷磚非瑕疵瓷磚，且在規範中無任何防污及防髒亂之
    用語定義，可見上訴人主張之瑕疵並不存在。再者，依上開國家標準規定及經濟
    部商品檢驗局委託試驗報告得知，系爭瓷磚吸水率為0.22％，符合吸水率１％之
    國家標準，而非上訴人所稱「磁磚若會吸水即不能稱之為磁磚無瑕疵」等語，資
    為抗辯。
二、本件上訴人主張其曾於八十六年十二月間，向被上訴人訂購三櫻刨光白玉石英磚
    ，用於整修上訴人所有之台中市○○○○路二三九號房屋，全部價金壹拾玖萬元
    ，被上訴人業已交付予上訴人施工完畢等事實，為被上訴人所不爭執，並有上訴
    人所提之送貨單一份，附於原審卷可參，上訴人此部分之主張，自堪信為真實。
    是本件應審究之爭點為：被上訴人出售予上訴人之磁磚，是否有上訴人所指減少
    其通常效用或契約預定效用之瑕疵，抑或缺少被告所保證品質？按當事人主張有
    利於己之事實者，就其事實有舉證之責，民事訴訟法第二百七十七條第一項前段
    定有明文。本件上訴人向被上訴人所訂購之磁磚為三櫻刨光白玉石英磚，而被上
    訴人所交付予上訴人之磁磚確為三櫻刨光白玉石英磚，此為兩造所不爭執，是上
    訴人主張被上訴人有保證其所交付之磁磚有防汙之功能，而被上訴人所交付磁磚
    品質有嚴重瑕疵，為不完成給付，上訴人就瑕疵之存在及關於給付不完全之點，
    應負舉證責任。經查：
（一）按照貨樣約定買賣者，視為出賣人擔保其交付之標的物與貨樣同一品質。民法
      第三百八十八條定有明文。按貨樣買賣必須買賣雙方有依貨樣以決定標的物之
      意思表示，成為契約之一部分，方能成立，若僅於買賣契約成立前，提示貨樣
      作要約誘引，則尚不成為貨樣買賣。本件依上訴人到庭陳稱：「我不知道起訴
      狀所寫的貨樣是什麼意思，我買的這棟房子，本來建商附的是白色大理石，根
      據我的經驗，白色大理石不容易清理，我就想說乾脆把它換掉，就到余孟和的
      建材行去，請他幫我介紹白色比較耐用、好清理的磁磚，他就介紹這一款的三
      櫻刨光白玉石英磚，在送貨之前，他還到現場計算坪數，之後才送貨給我，他
      計算的貨品包括浴室、廚房、臥室、客廳」等語（詳參本院九十年十月二十六
      日言詞辯論筆錄）。及上訴理由狀所載「…因當時合興建材行所展示之三櫻刨
      光白玉石英磚確實比其他磁磚潔白亮面，因此上訴人乃大量訂購三櫻刨光白玉
      磁磚用於客廳、浴室、餐廳…」，顯見上訴人於訂購系爭磁磚時，係向被上訴
      人之夫余孟和表示，欲向被上訴人購買「白色比較耐用、好清理的磁磚」，經
      余孟和介紹，因見被上訴人所展示作為要約誘引之三櫻刨光白玉石英磚，比其
      他磁磚潔白光亮，仍向被上訴人購買系爭之三櫻刨光白玉石英磚，是系爭磁磚
      買賣，應屬一般商品之買賣，而非特定保證品質之貨樣買賣。再者，依上訴人
      所陳上開交易過程，上訴人僅要求余孟和幫其介紹「白色比較耐用、好清理的
      磁磚」，顯見兩造於訂約時，就系爭三櫻刨光白玉石英磚之效用、品質，被上
      訴人並未有特別保證三櫻刨光白玉石英磚，應具防止吸入水漬、油漬之品質，
      是上訴人主張被上訴人於出售系爭三櫻刨光白玉石英磚時，有保證系爭三櫻刨
      光白玉石英磚應有防止吸入水漬、油漬之防汙功能，即無可採。
（二）又被上訴人今已依約交付上訴人訂購之三櫻刨光白玉石英磚，而該等石英磚於
      被上訴人交付上訴人收受後，上訴人亦持以舖貼，顯見被上訴人交付之石英磚
      ，外觀上應與上訴人訂購之石英磚內容應屬相符。本件上訴人主張其購買之上
      開石英磚品質有嚴重瑕疵，石英磚本身會吸入水漬、油漬，致無法清洗去污，
      而石英磚應有防污及避免髒亂之功能，被上訴人出售之產品顯已失去其應有之
      品質等語。按所謂物之瑕疵，係指存在於物之缺點而言。必須依通常交易觀念
      ，或當事人之約定，認為物應具備之價值、效用或品質而不具備者，方屬物有
      瑕疵（八十六年度台上字第二八０八號判決參照）。經查：
（１）本件依被上訴人所提附卷之三櫻刨光白玉石英磚，其為乳白之顏色，而原審依
      上訴人聲請，分別於八十八年十一月二十四日、八十九年四月十日勘驗現場，
      系爭上訴人之房屋一樓客廳、二樓餐廳、三樓浴室、四樓房間一間、五樓廁所
      均舖乳白色磁磚，磁磚上有些痕跡，至於是何原因，無法確定。其二樓廚房梳
      理檯已換過磁磚，並令上訴人在被上訴人提出之冠軍牌磁磚所劃之奇異筆擦拭
      ，無法擦掉等情，有原審勘驗筆錄二份在卷可參；且依上訴人所提出之浴室現
      場照片，其浴室內之三櫻刨光白玉石英磚上有黃色水漬，是上訴人主張其所購
      之三櫻刨光白玉石英磚，於上訴人舖貼使用後，有部分呈現黃色水漬，應屬可
      採。惟系爭被上訴人出賣予上訴人之三櫻刨光白玉石英磚，其原本為呈光潔乳
      白色，於上訴人使用後部分有黃色水漬，顯見系爭之三櫻刨光白玉石英磚，所
      呈之水漬現象，應係上訴人使用汙染所造成，而非三櫻刨光白玉石英磚本身之
      內在瑕疵。又依述上訴人所陳述，其於購買系爭三櫻刨光白玉石英磚時，僅請
      求余孟和介紹「白色比較耐用、好清理的磁磚」，顯見兩造於訂約時，就系爭
      三櫻刨光白玉石英磚之效用、品質，被上訴人並未有特別之保證，是被上訴人
      所應交付之三櫻刨光白玉石英磚，自應以符合一般標準，即屬按債之本旨所為
      之給付。再按陶瓷面磚依燒製之程度，分為陶質、石質、瓷質三種，此有經濟
      部中央標準局印行之中國國家標準ＣＮＳ陶瓷面磚總則，在卷可稽。系爭被上
      訴人所交付予上訴人之三櫻刨光白玉石英磚屬於瓷質地磚，而經中央標準局核
      發台正字第六三五八號正字標記證書，有被上訴人於原審所提之包裝盒一個可
      憑。是被上訴人出售之三櫻刨光白玉石英磚瓷磚，是否具備應有之品質，自應
      以上開國家品質標準為判斷之基準。本件被上訴人出售之三櫻刨光白玉石英磚
      經經濟部商品檢驗局試驗結果，其吸水率、蒸壓試驗、抗折強度、耐酸性、耐
      鹼性、磚面耐刮硬度，均符合國家標準，此有被上訴人所提經濟部商品檢驗局
      委託試驗報告一紙，附卷可按。是以，被上訴人出售之三櫻刨光白玉石英磚業
      經行政主管機關檢驗符合國家品質標準，依通常交易觀念，即應認該等三櫻刨
      光白玉石英磚具備兩造約定之價值、效用及品質。再者，上開國家標準對於瓷
      磚缺點共標記三十種用語之定義，其中並無瓷磚應有「防污功能」之項目，則
      上訴人主張，系爭磁磚本身會吸入水漬、油漬，致無法清洗去污而有瑕疵云云
      ，顯與上開國家標準對於磁磚品質之規範有間，上訴人主張系爭三櫻刨光白玉
      石英磚無法防止水漬、油漬汙染，尚難認為係三櫻刨光白玉石英磚之瑕疵。
（２）系爭三櫻刨光白玉石英磚屬刨光石英磚，經被上訴人聲請本院向磁磚製造廠商
      即訴外人凱聚股份有限公司函詢刨光石英磚製造之特性，經該公司函稱：「刨
      光石英磚之製作，磁磚燒結後，表面為求平整，需先予刮除，再予研磨刨光之
      。刨光後之表面因燒結表面被破壞，故細密之毛細孔依然存在，對滲透性之汙
      染無法避免，…出廠前有施以表面臘質處理，防止施工中之汙染（註施工時工
      地亦需做表面防護，例紙板或塑覆蓋，降低不必要之汙染及表面刮傷）。且刨
      光之石英磚，施以表面防護劑，其作用為暫時阻塞表面毛細孔，並無法滲透深
      層結構，其持續性視使用狀況及表面磨損程度而定，無法訂定持續時效。經查
      國內外生產之刨光石英磚，皆無法克服完全避免滲透性汙染之難題。」，有該
      公司（９０）凱聚發字第０五九號函一份在卷可參，按刨光石英磚其製造之特
      點，係為求石英磚表面之平整光亮，先將磁磚表面刮除，再予研磨刨光之，刨
      光後之表面因燒結表面被破壞，故細密之毛細孔依然存在，對滲透性之汙染無
      法避免，施工及使用中應防止汙染，是系爭三櫻刨光白玉石英磚為表面光亮平
      整，於製作中業將表面之燒結先予刮除，其自無法避免滲透性之汙染，上訴人
      主張刨光石英磚應具有防汙功能，而被上訴人所出售之三櫻刨光白玉石英磚，
      不具防汙功能，顯有瑕疵，即屬無據。另審諸被上訴人於原審所提系爭三櫻刨
      光白玉石英磚之包裝盒，製造廠商在產品包裝盒明顯處，已標記施工及使用注
      意事項，其施工注意事項第六點載明「需保持磁磚清潔、禁止油污及有顏色漬
      物污染表面」，而於使用說明第二點記載「表面受有顏色之漬物污染（咖啡、
      可樂），需馬上擦拭」。換言之，系爭磁磚對於污漬之防止功能，並無絕對之
      品質保證，亦即在施工及使用過程中，均有可能因未依製造商標示之方法施工
      或使用，造成磁磚表面之污損，而被上訴人出售之磁磚既已於包裝箱上詳為記
      載可能造成污漬之原因，自可由此得知系爭磁磚並無絕對不留油漬或水漬之功
      能。按系爭磁磚無防止滲透性汙染之功能，既於物品包裝上詳載，上訴人於受
      領系爭磁磚使用時，即已得知，若如上訴人所言，被上訴人就系爭三櫻刨光白
      玉石英磚有特別保證其有防止水漬、油漬汙染之功能，物品包裝上已載明無該
      功能，上訴人何會收受使用？上訴人主張被上訴人就系爭三櫻刨光白玉石英磚
      有保證其有防止水漬、油漬汙染之功能，實無可採。又系爭三櫻刨光白玉石英
      磚本無法防止滲透性汙染，由此而論，系爭磁磚表面之水漬痕跡，應係因施工
      或使用方法不當而造成，而非因被上訴人出售之磁磚本身存有瑕疵所致。足見
      上訴人主張磁磚應有防止水漬、油漬污染及避免髒亂之功能，被上訴人出售之
      產品顯已失去其應有之品質云云，實無足採。
（三）另上訴人亦提出本院八十九年度中簡字第四八六號民事判決一份、中華民國消
      費者文教基金會中區分會申訴案件協調會紀錄表一份，主張被上訴人所售之磁
      磚確有瑕疵，且為被上訴人所承認云云。然查：按本院八十九年度中簡字第四
      八六號民事判決，該事件之被告為訴外人余孟和而非被上訴人，且被上訴人抗
      辯該案件之被告余孟和上訴二審時，於上訴中，業經上訴人撤回起訴而終結，
      亦為上訴人所不爭執，是上訴人主張被上訴人所出賣之磁磚有瑕疵，業經該案
      判決確定，並不可採。又上訴人所提中華民國消費者文教基金會中區分會申訴
      案件協調會紀錄表一份，其上僅記載：申訴人為甲○○（即上訴人），被申訴
      人合興建材行（即被上訴人）及訴外人川普陶磁工股份有限公司，協調內容亦
      記載：上訴人陳述：「本人向合興建材行購買三櫻刨光白玉石英磚，整修自宅
      ，因該貨品有瑕疵，會吸水、油與一般使用功能不符，故要求更換或賠償貳拾
      伍萬元，底價壹拾伍萬元」；被上訴人則陳述：「因我僅是販賣建材，上游未
      接受消費者的要求，所以我也沒辦法接受，公司僅願補償貳萬元，本人很忙不
      願再談，轉身即走」等語，該協調會上被上訴人僅表示其無法處理本件上訴人
      要求賠償之事宜，且表示製造廠商僅願補償貳萬元，並無上訴人所指承認瑕疵
      之記載，是上開協調記錄，尚不得為上訴人有利之認定。
三、綜上所述，被上訴人既已依兩造合意之交付系爭三櫻刨光白玉石英磚予上訴人，
    而該批磁磚亦符合國家品質標準及經濟部商品檢驗局之檢驗，且製造廠商亦於系
    爭磁磚之包裝盒詳細記載避免造成水漬或油漬汙染之施工及使用方法，足見系爭
    磁磚之品質，並非如上訴人主張之完全不容污損。則依通常交易觀念，或當事人
    之約定，均難認為系爭磁磚不具備其應有之價值、效用或其品質。上訴人既無法
    舉證證明，被上訴人交付之物品，有其主張之瑕疵存在，則上訴人主張依民法瑕
    疵擔保及不完全給付之法律關係，請求被上訴人賠償購買磁磚之價金壹拾玖萬元
    及重修裝修之費用貳拾伍萬元，合計肆拾肆萬元，及自起訴狀繕本送達之翌日起
    ，至清償日止按年息百分之五計算之利息，並聲請宣告假執行，自無理由，應予
    駁回。原審所為上訴人敗訴之判決，核無不合，上訴意旨指摘原判決不當，聲明
    求為廢棄改判，非有理由，應予駁回。
四、上訴人所聲請之證人蔡清森、陳和瑞，經依上訴人陳報之地址通知，因查無此人
    而未到庭，而兩造其餘攻擊防禦方法，對判決結果不影響，爰不逐一論述。
五、據上論結：本件上訴為無理由，依民事訴訟法第四百三十六條之一第三項、第四
    百四十九條第一項、第七十八條，判決如主文。
中      華      民      國      九十    年    十一      月      九      日
                                    台灣台中地方法院民事第四庭
                                        審判長法官  王      銘
                                        法      官  林  學  晴
                                        法      官  王  金  洲
右為正本係照原本作成。
本判決不得上訴。
中      華      民      國      九十    年    十一      月      九      日
                                        法院書記官


司法院資訊處製作；財團法人民間司法改革基金會備份。
